臺灣高等法院臺南分院刑事判決　 96年度選上更(一)字第318號
上　訴　人
即　被　告　丙○○
　　　　　　　　　　樓
　　　　　　乙○○
　　　　　　甲○○
上列三人共同
選任辯護人　李孟哲　律師
上　訴　人
即　被　告　戊○○　男　43歲.
　　　　　　　　　　身分證統一.
　　　　　　　　　　住雲林縣口.
　　　　　　　　　　住台北縣三重市○○路○段160巷69號
　　　　　　丁○○　男　47歲.
　　　　　　　　　　身分證統一.
　　　　　　　　　　住雲林縣口.
　　　　　　　　　　住台北縣三重市○○路○段139巷3號
上列二人共同
選任辯護人　楊慧娟　律師
上列上訴人因賄選案件，不服臺灣雲林地方法院94年度選訴字第
22號中華民國95年 6月20日第一審判決（起訴案號：臺灣雲林地
方法院檢察署94年度選偵字第43號、94年度選偵字第44號、94年
度選偵字第46號、94年度選偵字第56號），提起上訴，判決後，
經最高法院發回更審，本院判決如下：
    主  文
原判決撤銷。
丙○○、乙○○、丁○○、戊○○共同對於有投票權之人，交付
不正利益，而約其投票權為一定之行使，丙○○處有期徒刑年
陸月，褫奪公權年，乙○○處有期徒刑年貳月，褫奪公權
年，戊○○處有期徒刑壹年拾月，褫奪公權年，丁○○處有期
徒刑壹年拾月，褫奪公權年。扣案之現金新台幣捌萬元沒收。
甲○○無罪。
    事  實
一、戊○○、丁○○、丙○○均係雲林縣口湖鄉下崙地區旅居台
    北縣之同鄉，又分別擔任設於台北縣三重市○○路○段160巷
    69號供奉五府千歲之「杏安館」神壇之主持、委員等職務，
    乙○○則為丙○○之同居人。於民國94年底，其4人為使口
    湖鄉2號鄉長候選人吳慕禹、2號縣議員候選人王聰明順利當
    選，竟共同基於以免費搭車返鄉投票並發放走路工每人新台
    幣（下同）1千元，行賄設籍雲林縣口湖鄉有投票權人之犯
    意聯絡，於94年12月3日前數日，推由戊○○出面向遊覽車
    業者王恆毅租用車號282-AA號、Y3-721號遊覽車2部，並由
    戊○○招攬設籍雲林縣口湖鄉具投票權之旅北同鄉王嘉禾、
    楊銘森、王武祥、楊正交、王惠金、楊碧純、許美雪、王啟
    介、王秀連、丁志賢、楊忠峻、蔡文祥、劉木耳、林秀惠、
    王良成、楊事謀、王秋月、楊家和、楊國仲、楊文衣、王經
    文、王志強、王建竹、王明智、吳天盛、吳怨、王吳聬、楊
    文圖、吳蔡串、楊王葉、陳賜靖、劉協佳、劉吳秀霞、劉擺
    華、林曾端、王滿、王俊彥、王仁川、王俊傑、王偉慶、王
    登瑞、王祚坤、吳愁、吳修、王永輝、楊木明、王珍利、王
    浚宇、王國財、吳金週、王偉義、王福文、王勤昇、王家成
    、曾國榮等50多人（選民部分，均經檢察官職權不起訴處分
    ），於投票當日凌晨6時左右，在「杏安館」前集合，搭乘
    免費專車返鄉投票，要求這些選舉權人投票給吳慕禹、王聰
    明。投票當日即94年12月3日6時30分左右，在場有選舉權人
    大多默示同意要投票支持吳慕禹、王聰明，而搭乘免費專車
    ，獲致以市價約300元乘車票價之不正利益，期約投票選舉
    吳慕禹、王聰明。同一時間，丙○○亦請乙○○攜帶現金9
    萬2千元，至「杏安館」前候車地點，交予丁○○，由乙○○、戊○○2人向丁○○囑咐「9萬2千元中之1萬2千元要給
    司機當車資，其餘在下車時發給每位選民1千元，拜託他們
    支持2號候選人」等語。於當日7時左右，由不知情之司機劉
    尚淵、林飛雄分別駕駛車號282-AA號、Y3-721號2部遊覽車
    搭載上開選民及其等親友共60多人，由丁○○負責車號
    282-AA 號前車、戊○○負責車號Y3-721號後車之押車任務
    ，一路沿國道一號高速公路南下，在斗南交流道附近轉入78
    號東西向快速道路，欲往雲林縣口湖鄉下崙福安宮。經檢察
    官指示調查員、雲林縣北港分局偵查佐，在東西向快速道路
    台西出口匝道，攔下上述2部免費返鄉投票專車，並在丁○○身上查獲尚未發放之賄款8萬元。
二、案經台灣雲林地方法院檢察署檢察官偵查起訴。
    理  由
一、認定犯罪事實所憑之證據及理由
（一）被告戊○○、丁○○二人坦承前揭事實不諱（見本院96年
      9月5日筆錄）。
（二）
    1.王嘉禾、楊銘森、王武祥、楊正交、王惠金、楊碧純、許
      美雪、王啟介、王秀連、丁志賢、楊忠峻、蔡文祥、劉木
      耳、林秀惠、王良成、楊事謀、王秋月、楊家和、楊國仲
      、楊文衣、王經文、王志強、王建竹、王明智、吳天盛、
      吳怨、王吳聬、楊文圖、吳蔡串、楊王葉、陳賜靖、劉協
      佳、劉吳秀霞、劉擺華、林曾端、王滿、王俊彥、王仁川
      、王俊傑、王偉慶、王登瑞、王祚坤、吳愁、吳修、王永
      輝、楊木明、王珍利、王浚宇、王國財、吳金週、王偉義
      、王福文、王勤昇、王家成、曾國榮等50多人，均係設籍
      雲林縣口湖鄉具投票權之旅北同鄉之事實，業據被告4人
      所坦承，並經王嘉禾等人證述明確（見94年選他字第499
      號卷(二)26至154頁、卷(三)20至37、41至46、53至87頁、原
      審卷190至198頁），堪予認定。
    2.前述王嘉禾等人於警詢之陳述，被告4人於本院審理時同
      意作為證據（見本院96年9月5日筆錄13、14頁），本院審
      酌其等作成之情況，認為適當，則依刑事訴訟法第159條
      之5第1項之規定，前述王嘉禾等人於警詢之陳述均得為證
      據，併此敘明。
（三）94年12月3日7時左右，在台北縣三重市○○路○段160巷69
      號杏安館前，由司機劉尚淵、林飛雄分別駕駛車號282-AA
      號、Y3-721號2部遊覽車搭載被告戊○○、丁○○2人及其
      他乘客共60多人，由丁○○負責車號282-AA號前車、戊○○負責車號Y3-721號後車之押車任務，沿國道一號高速公
      路南下，在斗南交流道附近轉入78號東西向快速道路，欲
      往雲林縣口湖鄉下崙福安宮，在東西向快速道路台西出口
      匝道，為警察、調查員攔下 ，並在丁○○身上查扣現金8
      萬元之事實，業據被告4人坦認不諱，且有現金8萬元扣案
      可資佐證。
（四）被告乙○○坦承應丙○○之要求，由丙○○位於玉山銀行
      三重分行帳號0000000000000中提領取出9萬2千元，於94
      年12月3日上午，在杏安館前候車地點，交付予被告丁○○之事實，被告丙○○亦坦承上述9萬2千元，係伊請乙○○去提領交付給丁○○之事實。
（五）上述2部車 ，都是從台北縣三重市到雲林縣口湖鄉，且全
      部乘客均未支付車資之事實，有乘客王嘉禾等人之調查筆
      錄在卷可證及證人王啟介、楊事謀在原審審理時證述明確
      （見94年度選他字第499號卷(二)、卷(三)，原審95年5月23日
      審判筆錄），核與遊覽車司機劉尚淵、林飛雄均證稱「都
      沒有人問要將錢交給誰或要買車票或要將車票交給誰。」
      等語（見94年度選他字第499號卷(二)3頁，94年度選他字第
      499號卷(三)2頁）相符，應堪認定。
（六）本案遊覽車是戊○○向王恆毅租的，王恆毅才指示劉尚淵
      、林飛雄於94年12月3日出車到雲林之事實，業據證人王
      恆毅證述明確（見本院前審選上訴卷196至200頁），堪予
      認定。
（七）司機劉尚淵拿到的車資，是乙○○交由丁○○支付之事實
      ，業據證人司機劉尚淵（見94年度選他字第499號卷(二)3頁
       ）被告丁○○（見94年度選他字第499號卷(二)10頁）分別
      證述其交付及收受之情形，互核相符，堪予認定。
（八）遊覽車係由丙○○交代戊○○去租用的，車資為丙○○支
      付，乘客可免費搭車，丙○○並預備了80,000元，請押車
      的丁○○、戊○○每位乘客發放1000元，對價係要求有投
      票權之鄉親投票給2號候選人吳慕禹 、王聰明之事實，由
      下列證據足資認定：
    1.搭車數天前戊○○就要求丁○○於3日要記得搭車返回雲
      林縣，回鄉投票支持同為下崙村的候選人吳慕禹與王聰明
      ，乙○○搭車當日拿9萬2千元給丁○○時表示，1萬2千元
      是車資，8萬元是要發送給返回雲林縣口湖鄉投票選民的
      走路工，由其負責發放搭乘第一車的選民每人1千元，剩
      下的錢就拿給第二車的戊○○，戊○○會處理，戊○○要
      丁○○負責伊搭乘的車輛，支付車資，以及支付給有投票
      權的選舉人每人1票1千元，要求他們在鄉長與議員選舉，
      均投票支持2號候選人，戊○○與乙○○都有向丁○○表
      示，返回雲林縣口湖鄉下崙福安宮時，才給選民每人1千
      元的走路工，並且要求他們在鄉長、議員選舉，都投票支
      持2號候選人等事實，業據證人丁○○於調查員詢問時陳
      述明確（見94年度選他字第499號卷(二)第10-12頁），均堪
      認定。
    2.本案遊覽車是丙○○指示戊○○去租來免費給設籍於雲林
      縣口湖鄉下崙地區的選民搭乘，要求選民投票給口湖鄉長
      候選人吳慕禹、縣議員候選人王聰明之事實，業據證人戊○○於檢察官訊問時證述明確（戊○○94年12月3日接受
      檢察官訊問之錄音經原審勘驗，勘驗內容見原審卷228至
      240頁）。
    3.按丁○○所付的車資1萬2千元，既是丙○○要乙○○拿給
      丁○○的，則戊○○供稱乃丙○○要其去租車之證詞，即
      可採信。又每部車既然預計搭載40人，車資1萬2千元，則
      每位乘客得到300元的免費搭車利益，亦可認定。
    4.按「被告以外之人於偵查中向檢察官所為之陳述，除顯有
      不可信之情況外，得為證據」「被告以外之人於審判外之
      言詞或書面陳述，除法律有規定者外，不得做為證據」；
      「被告以外之人於檢察事務官、司法警察官或司法警察調
      查中所為之陳述，與審判中不符時，其先前之陳述具有較
      可信之特別情況，且為證明犯罪事實存否所必要者，得為
      證據」，刑事訴訟法第159條第1項、第159條之1第2項、
      第159條之2分別定有明文。其中第159條之2所規定的「具
      有較可信之特別情況」是指證人於檢察事務官、司法警察
      官或司法警察調查中所為之陳述，與審判中不符，而其先
      前之陳述，從客觀上之環境或條件等情況加以觀察，有足
      以取代審判中反對詰問之可信性保證者而言。證人所為之
      先前陳述，相較於審判中之陳述，是否具有更可信之特別
      情況，應依其陳述時外部之客觀情況，綜合比較判斷之，
      最高法院著有94年度台上字第1785號判決可資參照。經查
      ：本件證人戊○○前述於偵查中向檢察官所為之證述中
      證述是丙○○指示伊去租車來免費給選民搭乘等事實，核
      與「丁○○所付的車資1萬2千元，是丙○○要乙○○拿給
      丁○○的」之事實相符，且無證據足以證明該證述有「顯
      有不可信之情況」，故依刑事訴訟法第159條之1第2項規
      定，戊○○於偵查中向檢察官所為之陳述，得為證據，合
      先說明。證人丁○○於原審證述：乙○○拿錢給他時沒
      有交代他這些錢如何使用，錢拿給他，她就走了，於調查
      員訊問時因緊張把戊○○講的說成是乙○○講的，要支持
      誰是他個人的意思，在調查員訊問時為何會說「戊○○與
      乙○○都有向我表示，返回雲林縣口湖鄉下崙福安宮時，
      才給選民每人1千元的走路工，並且要求他們在鄉長、議
      員選舉投票支持2號候選人。」等語，他忘記了（見原審
      卷213至216頁）云云，核與其於調查員詢問時之陳述不同
      ，由其解釋在審判中為不同陳述的理由竟是：「因緊張弄
      錯」及「忘記」，顯見證人丁○○於原審之供述，為知道
      被告乙○○之辯解後所為之附和迴護及翻異之詞，不足採
      信。綜上，本件證人丁○○於調查員詢問時之陳述，雖與
      審判中不符時，然其先前之陳述具有較可信之特別情況，
      且為證明犯罪事實存否所必要者，應得為證據。證人戊○○於原審證述：遊覽車是他自己以館的名義去租的，不
      是丙○○指示他去租的，向丙○○是要十萬元不是九萬二
      ，因為還要繳房租，於檢察官訊問時，因為緊張才把責任
      推給別人云云，由其於檢察官訊問時之證述，及知道被告
      丙○○之辯解後於原審證述所作之改變，及其解釋為不同
      陳述的理由竟是：「因緊張」而推給別人或弄錯金額及用
      途，顯見證人戊○○於原審之供述，為附和被告丙○○之
      辯解所為迴護及翻異之詞，不足採為被告有利之認定，亦
      此敘明。
（九）本案遊覽車上有投票權之人，大多接受免費搭車返鄉，而
      默示同意投票給口湖鄉長候選人吳慕禹之事實，由下列證
      據足堪認定：
      依丁○○於調查員詢問時所供：「數天前，戊○○就要求
      我於今天（3日）要記得搭車返回雲林縣，回鄉投票支持
      同為下崙地區的候選人吳慕禹與王聰明。今日上午候車期
      間，有很多人在候車區，也是討論、宣傳，大家都表示要
      支持吳慕禹與王聰明。戊○○要我支付車資，以及支付給
      有投票權的選舉人每人1票1千元，要求他們在鄉長與議員
      選舉，均投票支持2號候選人，至於縣長，則沒有特別指
      示。」等語無誤。可見，丙○○、乙○○、丁○○、戊○○既然費心要讓鄉親免費搭車返鄉投票，且亦花費了不少
      車資、時間，甚至另外準備8萬元現金準備到了口湖鄉下
      崙福安宮時，每人發放1000元走路工。那麼，搭車乘客必
      然要私下口耳相傳，要求鄉親投票支持2號口湖鄉長候選
      人吳慕禹。而這些乘客，除了少數順便搭便車的人（上述
      2部車的乘客當中，雖有丁○○的太太搭便車到雲林旅遊
      （見前述丁○○調查員詢問筆錄內容），及劉鳳林、楊子
      萱、葉霜、吳美鳳4人，已因遷居台北縣，均未設籍於雲
      林縣口湖鄉，並無選舉口湖鄉長之投票權，而是隨親友搭
      車返回老家，乃純粹搭便車的人）之外，其他人有不同的
      起居習慣，卻都願意趕早搭乘上述免費專車返回口湖鄉投
      票，衡情應默示接受了戊○○等人「搭乘免費專車返鄉投
      票，而把票投給2號口湖鄉長候選人吳慕禹、2號縣議員候
      選人王聰明」之要求。
二、對於被告及選任辯護人辯解本院之判斷
（一）被告及選任辯護人辯解要旨
    1.丙○○辯稱：杏安館由伊全權處理，經費係寄放在伊之帳
      戶內，但因伊大部分時間均在大陸地區，因此杏安館如需
      經費時，即由戊○○向伊請求撥付，伊於94年11月20日至
      28日接待大陸常熟市經費考察團訪台行程結束後，於同月
      28日自高雄返回台北時，戊○○向伊表示杏安館需款9萬2
      千元使用，伊即於當日交代乙○○自上開帳戶內提領14萬
      元用以支付車資、房租及預留3萬元供私人支用，其中9萬
      2千元伊並交代乙○○拿給丁○○，戊○○向伊表示杏安
      館需用經費9萬2千元時，並未說明實際用途，伊亦未交代
      戊○○租車搭載鄉親返鄉投票云云。
    2.被告乙○○辯稱：丙○○於94年11月28日僅交代自其玉山
      銀行帳戶內提領14萬元，並將其中9萬2千元拿給丁○○，
      伊只是單純代丙○○轉交而已，該款項要做何事伊不知情
      云云。
    3.被告4人之選任辯護人另均辯稱：租用遊覽車免費搭載返
      鄉民眾，純粹只是方便鄉民返鄉投票而已，並未相約為投
      票權之一定行使或不行使，免費搭車返鄉投票與所謂投票
      行賄並無對價關係云云。
（二）不採的理由
    1.被告二人之所辯，與前述證人丁○○於調查員訊問時之陳
      述及證人戊○○於檢察官訊問時之證述不符，顯係卸責之
      詞，不足採信。
    2.綜上，本件事證明確，由被告丙○○出資、囑咐戊○○租
      車，並由被告戊○○招攬口湖鄉下崙地區的鄉親返鄉投票
      ，請求投票支持2號候選人，而被告乙○○則受丙○○指
      示而帶9萬2千元交付被告丁○○，並與戊○○交代被告丁○○將其中1萬2千元交付司機劉尚淵作為車資，並預備將
      剩餘的8萬元發放給有投票權之乘客每人一千元之事實，
      均堪認定。
    3.從而，本件被告4人招攬鄉民返鄉，進而出資租車提供免
      費搭乘，及預備發放有投票權之乘客每人一千元等行為，
      應視為一整個投票行賄行為中之數個舉動，尚無從割裂觀
      察而謂「租用遊覽車免費搭載返鄉民眾，純粹只是方便鄉
      民返鄉投票而已」云云，被告4人選任辯護人辯稱「免費
      搭車返鄉投票與所謂投票行賄並無對價關係」云云，亦無
      可採。
三、論罪科刑之理由
（一）按被告等人行為後，刑法已於94年2月2日修正公布，並於
      95年7月1日生效施行。而刑法第2條第1項修正為「行為後
      法律有變更者，適用行為時之法律。但行為後之法律有利
      於行為人者，適用最有利於行為人之法律。」，採「從舊
      從輕」之原則 ，與修正前刑法第2條採「從新從輕」之原
      則不同。又比較時應就罪刑有關之共犯、未遂犯、想像競
      合犯、牽連犯、連續犯、結合犯，以及累犯加重、自首減
      輕暨其他法定加減原因（如身分加減）與加減例比等一切
      情形，綜其全部罪刑之結果而為比較。有最高法院95年第
      8次刑事庭會議決議可參 。而修正施行前刑法第28條之規
      定為：「2人以上共同實施犯罪之行為者 ，皆為正犯」，
      修正施行後之規定則為：「 2人以上共同實行犯罪之行為
      者，皆為正犯」，揆諸本條之修正理由係為釐清陰謀共同
      正犯、預備共同正犯是否合乎正犯之要件，即共同正犯並
      未涵蓋陰謀及預備共同正犯。而本件被告等人均係正犯，
      其犯行非屬陰謀、預備共同正犯。是被告行為後刑法第28
      條之修正，對於被告並無有利或不利之情形，尚無適用修
      正後刑法第2條第1項之規定比較新舊法適用之問題，併此
      敘明。
（二）按所謂不正利益，指賄賂以外之足以供人需要或滿足人之
      慾望之一切有形無形的不正利益 （ 最高法院21年度上字
      369號判例參照），免費搭車，揆諸前述說明，自屬不正
      利益。故核被告4人所為，均係犯公職人員選舉罷免法第
      90條之1第1項之對於有投票權之人交付不正利益罪，被告
      4人期約交付不正利益、及預備交付現金賄賂之低度行為
      ，應為其交付不正利益之高度行為所吸收，均不另論罪（
      最高法院93年度台上字第5059號判決要旨參照），其等以
      同一個提供免費之不正利益之行為，只有一行為，而不論
      以連續犯，併此說明。被告戊○○、丁○○2人於偵查中
      自白，依同法第90條之1第5項前段，減輕其刑。
（三）審酌被告丙○○、乙○○、丁○○均無犯罪前科，被告戊○○曾因詐欺罪，判處有期徒刑5月，緩刑3年，87年緩刑
      期滿，有台灣高等法院被告前案紀錄表在卷可證，並審酌
      公職人員選舉罷免法甫於94年11月30日公布，並自同年12
      月2日起生效，其中同法第90條之1第 1項原規定「對於有
      投票權之人，行求期約或交付賄賂或其他不正利益，而約
      其不行使投票權或為一定之行使者 ，處5年以下有期徒刑
      ，得併科新台幣40萬元以上4百萬元以下罰金。 」修正為
      「對於有投票權之人，行求期約或交付賄賂或其他不正利
      益，而約其不行使投票權或為一定之行使者，處3年以上
      10以下有期徒刑，得併科新台幣1百萬元以上1千萬元以下
      罰金。」被告4人無視於刑度提高 、對賄選行為亦無羞愧
      之心，惟考量彼4人之犯罪時間，乃在提高刑度的第2天（
      94年12月3日）等一切情狀，分別量處如主文第2項所示之
      刑，以示懲儆。又被告丙○○、乙○○、戊○○、丁○○
      4人依同法第98 條第3項規定，應褫奪公權 ，爰均依刑法
      第37條第2項規定，併予褫奪公權3年。 至扣案的8萬元現
      金，是被告等人預備交付之賄賂，爰併依公職人員選舉罷
      免法第90條之1第3項規定宣告沒收之。
四、被告甲○○部分：
（一）公訴意旨略以：被告甲○○係雲林縣口湖鄉旅居台北縣之
      鄉親，並擔任「杏安館」委員職務，為使同鄉之吳慕禹順
      利當選第15屆雲林縣口湖鄉鄉長，竟與上開被告丙○○、
      戊○○、丁○○等人，共同謀議，由被告甲○○分擔透過
      電話招攬口湖鄉旅北同鄉返鄉投票之工作，迄投票當日即
      94年12月3日6時30分左右，在場有選舉權人大多默示同意
      要投票支持吳慕禹，而搭乘免費專車，獲致以市價約300
      元乘車票價之不正利益，期約投票選舉吳慕禹。同一時間
      ，丙○○亦請被告乙○○攜帶現金9萬2千元，至「杏安館
      」前候車地點，交予丁○○，由乙○○、戊○○2人向丁○○囑咐「9萬2千元中之1萬2千元要給司機當車資，餘在
      下車時發給每位選民1千元，拜託他們支持2號候選人」等
      語。於當日7時左右，由不知情之司機劉尚淵、林飛雄分
      別駕駛車號282-AA號、Y3-721號2部遊覽車搭載上開選民
      及其等親友共60多人，由丁○○負責車號282-AA號前車、
      戊○○負責車號Y3-721號後車之押車任務，一路沿國道一
      號高速公路南下，在斗南交流道附近轉入78號東西向快速
      道路，欲往雲林縣口湖鄉下崙福安宮。經檢察官指示調查
      員、雲林縣北港分局偵查佐，在東西向快速道路台西出口
      匝道，攔下上述2部免費返鄉投票專車，並在丁○○身上
      查獲尚未發放之賄款8萬元。因認被告甲○○犯有公職人
      員選舉罷免法第90條之1第1項之對於有投票權之人交付不
      正利益罪嫌云云。公訴意旨認被告甲○○涉犯公職人員選
      舉罷免法第90條之1第1項之對於有投票權之人交付不正利
      益罪嫌，無非是以調查員於94年12月2日17時左右，撥
      打甲○○使用的0000-000000號電話之電話蒐證錄音帶及
      其譯文；證人楊王葉於警詢之陳述：是甲○○叫我免費
      搭車返鄉投票，要把選票投給鄉長候選人吳慕禹；共同
      被告戊○○於檢察官訊問時，除供述是丙○○叫他去租車
      外，在檢察官追問下，並供稱甲○○也有叫他去租車（見
      檢察官訊問的錄音並經原審勘驗，勘驗內容見）云云，為
      其依據。
（二）按犯罪事實應依證據認定之，無證據不得推定其犯罪事實
      ；復不能證明被告犯罪或其行為不罰者，應諭知無罪之判
      決。被告或共犯之自白，不得作為有罪判決之唯一證據，
      仍應調查其他必要之證據，以察其是否與事實相符，刑事
      訴訟法第154條第2項、第301條第1項、第156條第2項分別
      定有明文。次按認定犯罪事實所憑之證據，無論為直接證
      據或間接證據，其為訴訟上之證明，須於通常一般之人均
      不致於有所懷疑，而得確信其為真實之程度者，始得據之
      為有罪之認定，倘其證明尚未達到此一程度，而有合理性
      懷疑之存在時，即無從為有罪之確信，最高法院76年度台
      上字第4986號判例足資參照。再者，消極的犯罪，必以行
      為人在法律上具有積極的作為義務為前提，此種作為義務
      ，雖不限於明文規定，要必就法律之精神觀察，有此義務
      時，始能令負犯罪責任，最高法院31年度上字第2324號著
      有判例亦可資參照。
（三）訊據被告甲○○堅決否認有上揭犯行 ，辯稱：於94年12
      月3日前1週，戊○○有告知準備租車搭載鄉親返鄉投票，
      如有鄉親詢問可轉告戊○○查詢，但伊並無協助招攬鄉親
      搭車等語。
（四）經查：
    1.本件原審雖以由蒐證錄音譯文中甲○○回話的神秘態度，
      顯現出其參與甚深；及證人楊王葉之警詢時供稱：其投票
      意向，係由被告甲○○來建議，可以看出甲○○與丙○○
      家人的親近關係，參酌被告戊○○於警詢供稱丙○○、甲○○2人要他去租車的情節，而認被告甲○○有與丙○○
      共犯之情節。然查，上開調查員於94年12月2日17時左
      右，撥打甲○○使用的0000-000000號電話之電話蒐證錄
      音帶及其譯文，經本院前審向法務部調查局雲林縣調查站
      函查據覆：本站並未實施通訊監察作業，有該調查站95年
      8月14日雲廉言字第09500027840號函在卷可稽（見本院前
      審上訴卷79頁），足見上開電話蒐證錄音帶及其譯文乃實
      施刑事訴訟程序之公務員即調查員因違背法定程序取得之
      證據，審酌本件調查員以匿名打電話之方式實際實施訊問
      ，當然未告知被告甲○○依刑事訴訟法第95條規定應告知
      之事項，嚴重影響被告甲○○訴訟權益之保障，則依刑事
      訴訟法第159條第4項之規定，審酌被告人權保障及公共利
      益之維護，此部分應無證據能力。況且縱使認為此部分有
      證據能力，由譯文內容可知，調查員乃打電話給甲○○，
      說一個朋友告訴他，明天回去投票，甲○○則叫調查員打
      0000-000000戊○○，並說不要講太多（見94年選他字第
      499號卷卷(三)17至19頁），亦僅能證明甲○○知悉可以免
      費搭車之事，尚無從證明甲○○有參與本件賄選之犯行。
      再者證人楊王葉之警詢筆錄，係屬傳聞證據，依刑事訴
      訟法第159條第1項之規定，此部分對被告甲○○而言，不
      得作為證據。又共同被告戊○○於檢察官訊問時，關於
      誰叫他去租車部分，戊○○數次明確證述是丙○○，惟關
      於甲○○是否有叫他去租車，則係在檢察官數次追問下，
      才答稱：「嘿」、「嗯」、「…阿就他們一個人說一下，
      這怎麼說？」等語，並未十分確定，再者參酌車資之出資
      者為丙○○之事實，戊○○關於丙○○叫其去租車之證述
      ，應屬可採，已如前述；而戊○○關於甲○○叫其去租車
      之證述，其證述並非十分肯定，又不像丙○○部分有出資
      之事實可供佐證，即甲○○此部分並無其他證據可供佐證
      ，本件公訴人就被告甲○○涉犯部分所為之證明，尚未達
      於通常一般之人不致有所懷疑，而確信其為真實之程度，
      即有合理懷疑存在。揆諸前開說明，即不得遽為不利被告
      甲○○之認定。此外，復查無其他積極證據足資證明被告
      甲○○有公訴人所指之上開犯行，被告甲○○之犯罪尚屬
      不能證明，自應為其無罪之諭知。
五、撤銷原判決之理由
    原判決就被告甲○○部分疏未詳加審酌，遽對其論罪科刑，
    顯有不當，其因此而認被告丙○○、乙○○、戊○○、丁○○等4人與甲○○間有共同正犯之關係，即失依據。 被告戊○○、丁○○上訴指摘原判決量刑過重，被告丙○○、乙○○否認全部犯行，並以上開情詞指摘原判決不當，固均無理
    由，但被告甲○○上訴請求撤銷改判，則有理由，是原判決
    既有上開可議之處，即屬無可維持，應由本院予以撤銷改判
    。
六、適用法律
（一）刑事訴訟法第369條第1項前段、第364條、第301條第1項
      、第299條第1項。
（二）公職人員選舉罷免法第90條之1第1項、第3項、第5項前段
      、第98條第3項，刑法第11條前段、第28條、第37條第2項
      。
本案經檢察官邱克斌到庭執行職務。
中　　華　　民　　國　　96　　年　　10　　月　　31　　日
                  刑事第三庭    審判長法　官  陳義仲
                                      法　官  宋明蒼
                                      法　官  蔡勝雄
以上正本證明與原本無異。
如不服本判決，應於收受本判決後十日內向本院提出上訴書狀。
其未敘述上訴理由者並得於提起上訴後十日內向本院補提理由書
狀（均須按他造當事人之人數附繕本）「切勿逕送上級法院」。
　　　　　　　　　　　　　　　　　　　書記官  汪姿秀
中　　華　　民　　國　　96　　年　　10　　月　　31　　日
本案論罪科刑法條：
公職人員選舉罷免法第90條之1第1項、第3項、第5項
對於有投票權之人，行求期約或交付賄賂或其他不正利益，而約
其不行使投票權或為一定之行使者，處3年以上10年以下有期徒
刑，得併科新臺幣1百萬元以上1千萬元以下罰金。
預備或用以行求期約或交付之賄賂，不問屬於犯人與否，沒收之
。
犯第 1 項或第 2 項之罪，在偵查中自白者，減輕其刑；因而查
獲候選人為正犯或共犯者，減輕或免除其刑。
公職人員選舉罷免法第98條第3項
犯本章之罪或刑法分則第 6 章之妨害投票罪，宣告有期徒刑以上
之刑者，並宣告褫奪公權。
